臺灣新北地方法院刑事判決　　　　　 110年度審交訴字第60號
公　訴　人　臺灣新北地方檢察署檢察官
被　　　告　蕭安竣




上列被告因公共危險等案件，經檢察官提起公訴（109 年度偵字
第25562 號），本院判決如下：
    主  文
蕭安竣犯傷害罪，處有期徒刑肆月，如易科罰金，以新臺幣壹仟
元折算壹日；又犯過失傷害罪，處有期徒刑叁月，如易科罰金，
以新臺幣壹仟元折算壹日；又犯駕駛動力交通工具發生交通事故
，致人傷害而逃逸罪，處有期徒刑陸月，如易科罰金，以新臺幣
壹仟元折算壹日。應執行有期徒刑壹年，如易科罰金，以新臺幣
壹仟元折算壹日。
    事實及理由
壹、查被告蕭安竣所犯均係死刑、無期徒刑、最輕本刑為3 年以
    上有期徒刑以外之罪，其於準備程序就被訴事實為全部有罪
    之陳述，經告知簡式審判程序之旨，並聽取其與檢察官之意
    見後，本院認無不得或不宜改依簡式審判程序進行之處，爰
    依刑事訴訟法第273 條之1 第1 項、第284 條之1 之規定，
    裁定進行簡式審判程序。
貳、本案犯罪事實及證據，除下列事項應予更正、補充外，餘均
    引用附件即檢察官起訴書之記載：
一、犯罪事實欄一第2 行所載之「AGD-5028號」，應更正為「AG
    D-5082號」；第18行所載之「肇事」，應更正為「發生交通
    事故」；第18至19行所載之「已接續造成陳彥霖、王彥愷二
    人受有傷害」，則應更正為「已造成王彥愷受有傷害」。
二、證據並所犯法條欄一編號2 所載之「證人即告訴人陳彥霖於
    警詢及本署偵訊中之證述」，應更正為「告訴人陳彥霖於偵
    查中之指述」。
三、補充「被告蕭安竣於110 年9 月23日本院準備程序及審理中
    之自白（參本院卷附當日各該筆錄）」為證據。
叁、論罪科刑：
一、按行為後法律有變更者，適用行為時之法律。但行為後之法
    律有利於行為人者，適用最有利於行為人之法律，刑法第2
    條第1 項定有明文。查被告行為後，刑法第135 條於民國11
    0 年1 月20日修正公布，並自同年月22日施行，刑法第185
    條之4 亦經修正，且於同年5 月28日公布，同年月30日施行
    。查修正前刑法第135 條第1 項規定：「對於公務員依法執
    行職務時，施強暴脅迫者，處3 年以下有期徒刑、拘役或9
    千元以下罰金。」，修正後則規定：「對於公務員依法執行
    職務時，施強暴脅迫者，處3 年以下有期徒刑、拘役或30萬
    元以下罰金。」，經比較修正前、後之規定，修正後刑法第
    135 條第1 項法定刑中之罰金刑刑度已有提高而顯然不利於
    被告，是就被告此部分所為，自應適用行為時即修正前之刑
    法第135 條第1 項之規定論處。再查修正前刑法第185 條之
    4 原規定「駕駛動力交通工具肇事，致人死傷而逃逸者，處
    1 年以上7 年以下有期徒刑」，修正後刑法第185 條之4 第
    1 項為「駕駛動力交通工具發生交通事故，致人傷害而逃逸
    者，處6 月以上5 年以下有期徒刑；致人於死或重傷而逃逸
    者，處1 年以上7 年以下有期徒刑」，並增訂第2 項「犯前
    項之罪，駕駛人於發生交通事故致人死傷係無過失者，減輕
    或免除其刑」，修正後為表明縱使行為人駕駛動力交通工具
    發生交通事故致人死傷係無過失而逃逸者，亦應為本條處罰
    範圍，故將原規定「肇事」之用語改為「發生交通事故」，
    以臻明確。另依行為人對法益侵害之程度為傷害、重傷或死
    亡之情形，分別規定其刑度。其中致人傷害之刑度為「6 月
    以上5 年以下有期徒刑」；致人於死或重傷之刑度為「1 年
    以上7 年以下有期徒刑」。另增訂第2 項，就犯第1 項之罪
    之駕駛人，於發生交通事故致人死傷係無過失者，以予規定
    減輕或免除其刑。被告駕駛自用小客車為逃避員警追緝，未
    注意車前狀況，因而與騎乘機車之告訴人王彥愷發生碰撞，
    則被告就此事故之發生具有過失；又告訴人王彥愷所受如附
    件犯罪事實欄一所載之傷勢，顯非屬受有重傷，是比較新舊
    法，於修法前之刑度為「1 年以上7 年以下有期徒刑」，於
    修法後，應適用同條第1 項前段，其刑度為「6 月以上5 年
    以下有期徒刑」，且無同條第2 項減輕或免除之適用，則修
    正前之刑度較重，故此部分以修正後之規定對被告較為有利
    ，應適用修正後之第185 條之4 第1 項規定。
二、核被告所為，係犯修正前刑法第135 條第1 項之妨害公務罪
    、刑法第277 條第1 項之傷害罪、同法第284 條前段之過失
    傷害罪及同法第185 條之4 第1 項之駕駛動力交通工具發生
    交通事故，致人傷害而逃逸罪。被告駕車衝撞執行公務中之
    告訴人即警員陳彥霖，並致告訴人陳彥霖受傷，係以一行為
    同時觸犯妨害公務罪及傷害罪，屬想像競合犯，應依刑法第
    55條規定，從一重之傷害罪處斷。被告所犯上開三罪間，犯
    意各別，行為互殊，侵害對象及法益不同，自應分論併罰。
    公訴意旨認被告所犯傷害罪及過失傷害罪，屬接續一行為同
    時觸犯數罪名之想像競合而從一罪處斷等語，與本院認定之
    罪數有別，尚無足採。
三、審酌被告自承案發時駕駛之車輛內藏有毒品，且該車輛懸掛
    之車牌業經註銷，受警方依法攔檢之時，為躲避警方查緝，
    竟施強暴於依法執行勤務之警員，造成告訴人陳彥霖受有附
    件犯罪事實欄一所示之傷害，所為破壞國家法紀之嚴正執行
    ，更對公務員依法執行勤務之威信及生命安全造成危害，其
    後在公用道路上駕駛車輛而逃避追查之期間，漠視其他用路
    人之生命、身體或財產之安全，於案發時地肇生交通事故，
    並使告訴人王彥愷受有附件犯罪事實欄一所示之傷害，又被
    告於發生交通事故後，未照料受有傷勢之告訴人王彥愷，逕
    自駕車逃離現場，所為皆甚不該，復考量告訴人王彥愷獲得
    救治前所受傷勢之輕重，以及身在案發處所面臨之危險性高
    低，再衡酌被告之素行、教育程度、職業、家庭經濟與生活
    狀況、犯罪後始終坦承犯行，態度勉可，然迄今未能與告訴
    人2 人達成和解或成立調解，亦未取得告訴人2 人之諒解等
    一切情狀，分別量處如主文所示之刑，並定應執行之刑，復
    皆諭知如易科罰金之折算標準，以資處罰。
肆、本判決係依刑事訴訟法第310 條之2 及第454 條所製作之簡
    化判決，依法僅需記載犯罪事實、證據名稱及應適用之法條
    ，並得以簡略方式為之，如認定之犯罪事實、證據及應適用
    之法條，與檢察官起訴書之記載相同者，得引用之，附此敘
    明。
據上論斷，應依刑事訴訟法第273 條之1 第1 項、第299 條第1
項前段、第310 條之2 、第454 條（本件依刑事判決精簡原則，
僅記載程序法條文），判決如主文。
本案經檢察官黃冠傑偵查起訴，由檢察官陳炎辰到庭執行公訴。
中    華    民    國    110   年    10    月     5    日
                刑事第二十四庭  法  官  李俊彥
以上正本證明與原本無異。
如不服本判決，應於判決送達後20日內敘明上訴理由，向本院提
出上訴狀（應附繕本），上訴於臺灣高等法院。其未敘述上訴理
由者，應於上訴期間屆滿後20日內向本院補提理由書「切勿逕送
上級法院」。
                                書記官  林慈恩
中    華    民    國    110   年    10    月     5    日
附錄本判決論罪之法律條文：
修正前中華民國刑法第135 條
對於公務員依法執行職務時，施強暴脅迫者，處3 年以下有期徒
刑、拘役或9 千元以下罰金。
意圖使公務員執行一定之職務或妨害其依法執行一定之職務或使
公務員辭職，而施強暴脅迫者，亦同。
犯前2 項之罪，因而致公務員於死者，處無期徒刑或7 年以上有
期徒刑；致重傷者，處3 年以上10年以下有期徒刑。
　
中華民國刑法第185 條之4
駕駛動力交通工具發生交通事故，致人傷害而逃逸者，處6 月以
上5 年以下有期徒刑；致人於死或重傷而逃逸者，處1 年以上7
年以下有期徒刑。
犯前項之罪，駕駛人於發生交通事故致人死傷係無過失者，減輕
或免除其刑。
　
中華民國刑法第277 條
傷害人之身體或健康者，處5 年以下有期徒刑、拘役或50萬元以
下罰金。
犯前項之罪，因而致人於死者，處無期徒刑或7 年以上有期徒刑
；致重傷者，處3 年以上10年以下有期徒刑。
　
中華民國刑法第284 條
因過失傷害人者，處1 年以下有期徒刑、拘役或10萬元以下罰金
；致重傷者，處3 年以下有期徒刑、拘役或30萬元以下罰金。
--------------------------------------------------------
附件：
臺灣新北地方檢察署檢察官起訴書
                                    109年度偵字第25562號
    被      告  蕭安竣  男  41歲（民國00年00月00日生）
                        住新北市○○區○○路00巷0○0號6
                          樓
                        國民身分證統一編號：Z000000000號
上列被告因妨害公務等案件，業經偵查終結，認應提起公訴，茲
將犯罪事實及證據並所犯法條分敘如下：
        犯罪事實
一、蕭安竣於民國109 年4 月19日22時46分7 秒許，駕駛車牌號
    碼000-0000號自用小客車，搭載其友人張念祖、陳睿豪二人
    （張念祖、陳睿豪二人所涉妨害公務等犯嫌另為不起訴處分
    ），行經新北市板橋區光環路一段與中山路二段之交岔路口
    處時，因所駕駛車輛之車牌已逾檢註銷，適為新北市政府警
    察局海山分局埔墘派出所警員郭承皓、陳彥霖二人對其施以
    攔查，竟基於妨害公務及傷害之犯意，未依警員指令停車，
    反而催動油門加速逃逸，並撞擊警員陳彥霖所騎乘之車牌號
    碼000-0000號普通重型機車，致警員陳彥霖受有左側下肢挫
    傷、左膝疼痛等傷害；旋於同日22時46分50秒許，蕭安竣經
    警追捕，駕車逃竄至新北市中和區環河西路三段與中原三街
    口前新北市政府警察局中和分局所設置之酒測路檢據點時，
    本應注意車前狀況，依當時天候晴、夜間有照明、視距良好
    ，亦無不能注意之情事，竟為躲員警追緝、慌不擇路而疏於
    注意，不慎撞擊適行經該處之機車騎士王彥愷所騎乘之車牌
    號碼000-0000號普通重型機車，致王彥愷人車倒地而受有雙
    側輕微氣胸、雙側肺挫傷及左側第六肋骨骨折等傷害。詎蕭
    安竣明知其駕車肇事，已接續造成陳彥霖、王彥愷二人受有
    傷害，卻未對上開傷者施以必要之救護，反而置傷者救護於
    不顧，即逕行駕車逃逸。
二、案經王彥愷、陳彥霖告訴及新北市政府警察局海山分局報告
    偵辦。
        證據並所犯法條
一、證據清單與待證事實：
┌──┬───────────┬─────────────┐
│編號│       證據名稱       │         待證事實         │
├──┼───────────┼─────────────┤
│ 1  │被告蕭安竣於警詢及本署│坦承上揭全部犯罪事實。    │
│    │偵訊中之自白。        │                          │
├──┼───────────┼─────────────┤
│ 2  │證人即告訴人陳彥霖於警│證明被告於上揭時、地，遇警│
│    │詢及本署偵訊中之證述  │攔檢卻拒檢逃逸，並於逃逸過│
│    │                      │程中傷及告訴人陳彥霖及王彥│
│    │                      │愷二人，卻未對上開傷者施以│
│    │                      │必要之救護，仍置傷者救護於│
│    │                      │不顧逕行逃逸等事實。      │
├──┼───────────┼─────────────┤
│ 3  │證人即告訴人王彥愷於警│證明被告駕車闖越上開酒測路│
│    │詢及本署偵訊中之證述  │檢據點時，撞擊告訴人王彥愷│
│    │                      │所騎乘機車，致告訴人王彥愷│
│    │                      │後，卻未對告訴人王彥愷施以│
│    │                      │必要之救護，仍置傷者救護於│
│    │                      │不顧逕行逃逸等事實。      │
├──┼───────────┼─────────────┤
│ 4  │證人劉人瑛於警詢中之證│同上。                    │
│    │述                    │                          │
├──┼───────────┼─────────────┤
│ 5  │證人即警員郭承皓於本署│同上開2之待證事實。       │
│    │偵訊時之證述          │                          │
├──┼───────────┼─────────────┤
│ 6  │證人即同案被告張念祖、│證明上揭全部犯罪事實。    │
│    │陳睿豪二人於警詢中之證│                          │
│    │述                    │                          │
├──┼───────────┼─────────────┤
│ 7  │新北市政府警察局海山分│同上。                    │
│    │局埔墘派出所警員郭承皓│                          │
│    │、陳彥霖二人出具之職務│                          │
│    │報告（109 年4 月20日）│                          │
│    │、新北市政府警察局中和│                          │
│    │分局道路交通事故照片黏│                          │
│    │貼紀錄表（含現場及車損│                          │
│    │照片14張）、新北市政府│                          │
│    │警察局中和分局交通分隊│                          │
│    │製作之行車紀錄勘驗結果│                          │
│    │（含照片6 張）、新北市│                          │
│    │政府警察局海山分局（埔│                          │
│    │墘派出所）照片黏貼紀錄│                          │
│    │表（含行車紀錄勘驗照片│                          │
│    │、扣案物照片及查獲照片│                          │
│    │等）、新北市政府警察局│                          │
│    │中和分局A2、A3類道路交│                          │
│    │通事故調查報告表、新北│                          │
│    │市政府警察局中和分局道│                          │
│    │路交通事故現場圖、道路│                          │
│    │交通事故調查報告表（一│                          │
│    │）、（二）各1 份；新北│                          │
│    │市政府警察局海山分局刑│                          │
│    │案現場勘查報告1 份暨所│                          │
│    │檢附之現場照片32張、勘│                          │
│    │察採證同意書影本2 張、│                          │
│    │證物清單影本3 張、內政│                          │
│    │部警政署刑事警察局鑑定│                          │
│    │書影本1 份、新北市政府│                          │
│    │警察局鑑驗書影本2 份；│                          │
│    │行車紀錄器及員警密錄器│                          │
│    │錄影光碟及本署勘驗筆錄│                          │
│    │1 份。                │                          │
├──┼───────────┼─────────────┤
│ 8  │西園醫療社團法人西園醫│證明告訴人二人分別受有如事│
│    │院於109 年4 月19日開立│實欄所載傷害結果之事實。  │
│    │之診斷證明書1 紙、衛生│                          │
│    │福利部雙和醫院於109 年│                          │
│    │4 月20日開立之診斷證明│                          │
│    │書1 紙                │                          │
└──┴───────────┴─────────────┘
二、按刑法第135 條於110 年1 月20日修正公布，並自同年月22
    日施行。修正前刑法第135 條第1 項規定：「對於公務員依
    法執行職務時，施強暴脅迫者，處3 年以下有期徒刑、拘役
    或9 千元以下罰金。」修正後則規定：「對於公務員依法執
    行職務時，施強暴脅迫者，處3 年以下有期徒刑、拘役或30
    萬元以下罰金。」經比較修正前、後之規定，修正後刑法第
    135 條第1 項法定刑中之罰金刑刑度已有提高而顯然不利於
    被告，揆諸前揭規定之意旨，就被告所為，自應適用行為時
    即修正前之刑法第135 條第1 項之規定論處。是核被告所為
    ，係犯刑法修正前第135 條第1 項之妨害公務罪嫌、刑法第
    277 條第1 項之傷害罪嫌、刑法第284 條之過失傷害罪嫌及
    刑法第185 條之4 之肇事逃逸罪嫌。被告故意駕車衝撞執行
    公務中之警員陳彥霖，並致警員陳彥霖受傷，係以一行為同
    時觸犯妨害公務及傷害罪，應依刑法第55條想像競合犯之規
    定，從一重之傷害罪處斷；又被告衝撞警員陳彥霖並致其受
    傷後，旋於逃逸過程中，撞上告訴人王彥愷停靠在前方路檢
    處之機車，致告訴人王彥愷當場遭撞倒受傷，雖同時觸犯故
    意傷害及過失傷害二罪，然其犯罪時、地極為密接，似難強
    行切割，且視為係接續一行為，是此部分亦宜依想像競合犯
    之規定，從一重之傷害罪處斷。又被告雖接續因上開故意及
    過失之行為，分別致陳彥霖、王彥愷受傷，並於致其二人受
    傷後，另基於肇事逃逸之犯意，逕行駕車逃離現場，然依上
    開說明，尚難將其同一駕駛逃逸之行為強行割裂，故仍應視
    為係一個逃逸行為，而僅成立一個肇事逃逸罪。至被告所犯
    之上開傷害罪及肇事逃逸罪兩罪間，犯意各別，行為互殊，
    請予分論併罰。末請審酌被告因車上持有違禁物而拒絕配合
    攔檢，竟在警員已在其前方攔阻之情況下，蓄意衝撞執勤中
    之警員，且以高速駕車逃逸，雖見前方設有攔檢站，並另有
    警員及民眾車輛接受臨檢中，仍以高速衝過欄檢站，除擦撞
    該處車輛外，並致民眾受傷，其所為已對用路人造成極高之
    傷亡風險，並因此肇事造成無辜騎士受傷之實害結果，嚴重
    漠視其他用路人生命、身體及財產之安全，並藐視公權力之
    行使，實不宜輕縱，建請從重量刑，以示懲儆。
三、至告訴意旨雖認被告上開駕車衝撞告訴人，致告訴人受有傷
    害之行為，應涉犯刑法第271 條第2 項之殺人未遂罪嫌。惟
    按犯罪事實應依證據認定之，無證據不得認定犯罪事實，刑
    事訴訟法第154 條第2 項定有明文；又告訴人之告訴，係以
    使被告受刑事訴追為目的，是其陳述是否與事實相符，仍應
    調查其他證據，以資審認，最高法院52年度台上字第1300號
    判例可資參照。經查，被告與告訴人素不相識，尚無仇怨，
    其駕車衝撞告訴人，應係為脫免追（逮）捕，尚無殺害他人
    之故意，又被告於告訴人倒地後，即駕車加速離去，並無繼
    續以車輛衝撞告訴人，益徵被告並無殺人故意，自無率以殺
    人未遂罪相繩之餘地，揆諸前開法條暨判例意旨，應認被告
    此部分犯行罪嫌不足。惟此部分如成立犯罪，與上揭起訴之
    傷害犯行間，具有裁判上一罪之想像競合關係，爰不另為不
    起訴處分。
四、依刑事訴訟法第251 條第1 項提起公訴。
    此    致
臺灣新北地方法院
中    華    民    國   110    年    4     月    8     日
                              檢  察  官  黃  冠  傑